【裁判字號】    97,訴,1926
【裁判日期】    970804
【裁判案由】    違反毒品危害防制條例
【裁判全文】
臺灣彰化地方法院刑事判決              97年度訴字第1926號
公  訴  人  臺灣彰化地方法院檢察署檢察官
被      告  甲○○
                      515號.
上列被告因違反毒品危害防制條例案件，經檢察官提起公訴（97
年度毒偵字第1969、2017號），本院依簡式審判程序，判決如下
：
    主  文
甲○○犯如附表所示之罪，均累犯，各應處如附表所示之刑（含
主刑與從刑）。主刑部分應執行有期徒刑壹年肆月。
    犯 罪 事 實
一、甲○○曾因違反毒品危害防制條例案件，經本院以92年度訴
    字第1136號刑事判決判處有期徒刑10月確定，又因竊盜案件
    ，經臺灣高等法院臺中分院以93年度上易字第1191號刑事判
    決判處有期徒刑8月確定，上開2案嗣經裁定應執行有期徒刑
    1年4月確定（第1案）；再因違反毒品危害防制條例案件，
    經本院以94年度訴字第1196號刑事判決判處有期徒刑1年、8
    月，應執行有期徒刑1年6月確定，另因竊盜案件，經臺灣高
    等法院臺中分院以94年度上易字第1186號刑事判決判處有期
    徒刑10月確定，上開3案嗣經裁定應執行刑有期徒刑2年3月
    確定（第2案），第1、2案自民國（下同）94年6月24日起入
    監接續執行，於96年5月16日假釋出獄，假釋期間本應於97
    年3月1日期滿，適逢中華民國96年罪犯減刑條例於96年7月
    16日施行，經減刑結果，上開刑期已執行完畢而無殘刑。又
    其前因施用毒品案件，經本院以89年度毒聲字第5792號裁定
    移送觀察、勒戒後，認有繼續施用毒品之傾向，經檢察官聲
    請，由本院以90年度毒聲字第2056號裁定移送戒治處所施予
    強制戒治1年，自90年12月3日起送臺灣雲林戒治所施以強制
    戒治滿3月後，其成效經評定合格，無繼續戒治必要，復經
    本院以90年度毒聲字第4118號裁定停止戒治，所餘戒治期間
    付保護管束，迄91年5月16日保護管束期滿，未經撤銷其停
    止戒治，而視為業已執行期滿，並經臺灣彰化地方法院檢察
    署檢察官以91年度戒毒偵字第487、488號為不起訴處分確定
    ；再於前開觀察、勒戒執行完畢後5年內，又因施用毒品案
    件，分別經本院以92年度訴字第1136號、94年度訴字第1196
    號刑事判決判處有期徒刑10月、應執行有期徒刑1年6月確定
    及臺灣高等法院臺中分院以96年度上訴字第3164號刑事判決
    判處有期徒刑10月確定。詎其仍不知悔改，復分別基於施用
    第一級毒品海洛因及第二級毒品甲基安非他命之犯意，各於
    附表示之時、地，分別施用第一級毒品海洛因及第二級毒品
    甲基安非他命各1次。嗣先後於附表所示之時、地，為警查
    獲，因而循線查悉上情。
二、案經彰化縣警察局溪湖分局、芳苑分局報請臺灣彰化地方法
    院檢察署檢察官偵查起訴，本院認有刑事訴訟法第273條之1
    第1項之情形，而改依簡式審判程序審理。
    理  由
一、按除被告所犯為死刑、無期徒刑、最輕本刑為3 年以上有期
    徒刑之罪或高等法院管轄第1 審案件者外，於刑事訴訟法第
    273 條第1 項程序進行中，被告先就被訴事實為有罪之陳述
    時，審判長得告知被告簡式審判程序之旨，並聽取當事人、
    代理人、辯護人及輔佐人之意見後，裁定進行簡式審判程序
    ；除簡式審判程序及簡易程序案件外，第1 審應行合議審判
    ，刑事訴訟法第273 條之1 第1 項、第284 條之1 分別定有
    明文。本件被告甲○○所犯係死刑、無期徒刑、最輕本刑為
    3 年以上有期徒刑或高等法院管轄第1審案件以外之罪，並
    於本院行準備程序時就被訴事實為有罪之陳述，本院合議庭
    依前揭規定，經評議結果，裁定改由受命法官獨任行簡式審
    判程序，先予敘明。
二、上揭事實，業據被告甲○○迭於警、偵訊中及本院行準備程
    序與審理時均坦承不諱，且其先後於97年5月1日及同年5月5
    日為警查獲時所採取之尿液，經送鑑驗結果，確均呈嗎啡與
    甲基安非他命陽性反應，此有彰化縣警察局溪湖分局及芳苑
    分局委託檢驗尿液代號與真實姓名對照表各1紙及詮昕科技
    股份有限公司97年5月15日及同年5月20日所出具之濫用藥物
    尿液檢驗報告2紙附卷可稽；另扣案之白色粉末4包，經送鑑
    驗結果亦確係海洛因成分（合計驗餘淨重1點10公克），此
    有法務部調查局97年6月16日調科壹字第09723027310號鑑定
    書1紙在卷足憑，此外，復有被告所有，已供其施用毒品海
    洛因所用之注射針筒2支扣案可資佐證，應認被告之自白確
    與事實相符，洵堪採信，是以被告確有於上開時、地，施用
    第一、二級毒品等情，已堪認定。
三、次按毒品危害防制條例於92年7月9日修正公布，自93年1 月
    9日施行，其中第20條、第23條將施用毒品之刑事處遇程序
    ，區分為「初犯」及「5年內再犯」、「5年後再犯」。依其
    立法理由之說明：「初犯」，經觀察、勒戒或強制戒治後，
    應為不起訴處分或不付審理之裁定；經觀察、勒戒或強制戒
    治執行完畢釋放後，「5年內再犯」者，因其再犯率甚高，
    原實施之觀察、勒戒及強制戒治既已無法收其實效，爰依法
    追訴或裁定交付審理。至於經觀察、勒戒或強制戒治執行完
    畢釋放後，「5年後再犯」者，前所實施之觀察、勒戒或強
    制戒治已足以遮斷其施用毒品之毒癮，為期自新及協助其斷
    除毒癮，仍適用「初犯」規定，先經觀察、勒戒或強制戒治
    之程序。從而依修正後之規定，僅限於「初犯」及「5年後
    再犯」2種情形，始應先經觀察、勒戒或強制戒治程序。倘
    被告於5年內已再犯，經依法追訴處罰，縱其第3次（或第3
    次以上）再度施用毒品之時間，在初犯經觀察、勒戒或強制
    戒治執行完畢釋放5年以後，已不合於「5年後再犯」之規定
    ，且因已於「5年內再犯」，顯見其再犯率甚高，原實施觀
    察、勒戒或強制戒治，已無法收其實效，即應依該條例第10
    條處罰（最高法院95年度第7次刑事庭會議決議）。查本件
    被告曾前因施用毒品案件，經本院以89年度毒聲字第5792號
    裁定移送觀察、勒戒後，認有繼續施用毒品之傾向，經檢察
    官聲請，由本院以90年度毒聲字第2056號裁定移送戒治處所
    施予強制戒治1年，自90年12月3日起送臺灣雲林戒治所施以
    強制戒治滿3月後，其成效經評定合格，無繼續戒治必要，
    復經本院以90年度毒聲字第4118號裁定停止戒治，所餘戒治
    期間付保護管束，迄91年5月16日保護管束期滿，未經撤銷
    其停止戒治，而視為業已執行期滿，並經臺灣彰化地方法院
    檢察署檢察官以91年度戒毒偵字第487、488號為不起訴處分
    確定；復因施用毒品案件，分別經本院以92年度訴字第1136
    號、94年度訴字第1196號刑事判決判處有期徒刑10月、應執
    行有期徒刑1年6月確定及臺灣高等法院臺中分院以96年度上
    訴字第3164號刑事判決判處有期徒刑10月確定等情，有臺灣
    高等法院被告前案紀錄表及臺灣彰化地方法院檢察署刑案資
    料查註紀錄表各1份在卷足憑，而被告本件施用第一、二級
    毒品之犯行，雖係在前次觀察勒戒執行完畢5年後所犯，惟
    被告於上開觀察勒戒執行完畢5年內，曾因施用毒品案件經
    法院宣示判決並確定，已詳述如前，顯見其並非於觀察勒戒
    執行完畢後5年內均無任何施用毒品之犯行，則依前揭決議
    ，被告所為本件施用第一級、第二級毒品之犯行，已無「初
    犯」規定之適用，自毋須再重新施予觀察、勒戒或強制戒治
    之處遇程序，而應依毒品危害防制條第23條第2項規定，直
    接訴追處罰。綜上所述，本件犯罪事證已臻明確，被告前開
    犯行確堪認定，應予依法論科。
四、核被告所為，係分別犯毒品危害防制條例第10條第1 項之施
    用第一級毒品罪及同條第2 項之施用第二級毒品罪。被告為
    施用毒品而持有第一、二級毒品，其持有之低度行為均應為
    施用之高度行為所吸收，均不另論罪。又被告分別於附表編
    號1至4所示之時、地，所犯如附表所示之各施用毒品犯行，
    犯意各別，行為互殊，應予分論併罰。復查，被告曾因違反
    毒品危害防制條例案件，經本院以92年度訴字第1136號刑事
    判決判處有期徒刑10月確定，又因竊盜案件，經臺灣高等法
    院臺中分院以93年度上易字第1191號刑事判決判處有期徒刑
    8月確定，上開2案嗣經裁定應執行有期徒刑1年4月確定（第
    1案）；再因違反毒品危害防制條例案件，經本院以94年度
    訴字第1196號刑事判決判處有期徒刑1年、8 月，應執行有
    期徒刑1年6月確定，另因竊盜案件，經臺灣高等法院臺中分
    院以94年度上易字第1186號刑事判決判處有期徒刑10月確定
    ，上開3案嗣經裁定應執行刑有期徒刑2年3月確定（第2案）
    ，第1、2案自94年6月24日起入監接續執行，於96年5月16
    日假釋出獄，假釋期間本應於97年3月1日期滿，適逢中華民
    國96年罪犯減刑條例於96年7月16日施行，經減刑結果，上
    開刑期已執行完畢而無殘刑等情，有臺灣彰化地方法院檢察
    署刑案資料查註紀錄表及臺灣高等法院被告前案紀錄表各1
    份附卷可稽，被告於受有期徒刑之執行完畢後，5年內故意
    再犯有期徒刑以上之罪，均為累犯，應依刑法第47條第1項
    之規定，分別加重其刑。再按刑法第62條所謂「發覺」，固
    非以有偵查犯罪職權之機關或人員確知其人犯罪無誤為必要
    ，而於對其發生嫌疑時，即得謂為已發覺；但此項對犯人之
    嫌疑，仍須有確切之根據得為合理之可疑者，始足當之，若
    單純主觀上之懷疑，要不得謂已發生嫌疑（最高法院72年度
    臺上字第641號判例意旨參照）。本件有關被告所涉犯施用
    第二級毒品之犯行，係其於警局訊問時，在有偵查犯罪職權
    之機關或個人發覺其犯罪前，自動向承辦警員自首其有上開
    施用第二級毒品之犯行，此有被告於97年5月1日及同年5 月
    5日之調查筆錄各1份附卷可憑，足認被告確係在警員未發現
    有確切之根據得為合理之懷疑前（即並未查扣得任何第二級
    毒品甲基安非他命或供施用毒品甲基安非他命之工具等），
    即主動供述其施用第二級毒品，自係屬符合自首之要件無誤
    ，爰分別依刑法第62條予以減輕其刑，並依法先加後減之。
    爰審酌被告前曾有施用毒品罪行，經送觀察、勒戒後，猶不
    知悔改，再施用毒品不輟，不僅戕害自身健康，更辜負國家
    將之視為病人，並施以長時間之戒治處遇之苦心，惟其對他
    人權益之侵害仍屬有限，於警、偵訊中及本院行準備程序與
    審理時均已坦承犯行，暨其犯罪動機、目的、手段、施用次
    數及其智識程度、生活狀況等一切情狀，分別量處如主文所
    示之刑，並定其應執行之刑。扣案之海洛因4包（合計驗餘
    淨重1點10公克），均係屬第一級毒品，應依毒品危害防制
    條例第18條第1項前段規定，均沒收銷燬之。又扣案之注射
    針筒2支，係被告所有，且供其施用毒品海洛因犯罪所用之
    物，業據其陳明在卷，爰依刑法第38條第1項第2款規定，亦
    併予宣告沒收。
據上論斷，應依刑事訴訟法第273 條之1 第1 項、第299 條第1
項前段，毒品危害防制條例第10條第1 項、第2 項、第23條第2
項、第18條第1項前段，刑法第11條、第47條第1項、第62條前段
、第51條第5款、第38條第1項第2款，判決如主文。
本案經檢察官黃淑媛到庭執行職務。
中    華    民    國    97    年     8     月  4      日
                  刑事第一庭          法  官  簡璽容
以上正本證明與原本無異。
如不服本判決，應於判決送達後10日內，向本院提出上訴書狀，
上訴書狀應「敘述具體上訴理由」，並按他造當事人之人數附繕
本。「切勿逕送上級法院」。
中    華    民    國    97    年     8     月  4      日
                                      書記官  陳錫威
附錄本案論罪科刑法條全文：
毒品危害防制條例第10條
施用第一級毒品者，處 6 月以上 5 年以下有期徒刑。
施用第二級毒品者，處 3 年以下有期徒刑。
附表
┌─┬────┬──────┬───────┬─────┬───┬──────┐
│編│犯罪時間│犯罪地點    │施用毒品及其施│查獲情形  │所犯法│應處之罪刑及│
│號│（民國）│            │用方式        │          │條    │應沒收銷燬之│
│  │        │            │              │          │      │物          │
├─┼────┼──────┼───────┼─────┼───┼──────┤
│1 │97年4月 │甲○○位於彰│以將第一級毒品│97年5月1日│毒品危│甲○○施用第│
│  │29日17時│化縣芳苑鄉博│海洛因摻水置放│22時30分許│害防制│一級毒品，累│
│  │許      │愛村王功段  │於注射針筒中，│，在彰化縣│條例第│犯，處有期徒│
│  │        │515號之住處 │注射於手臂之方│埔心鄉經口│10條第│刑捌月，扣案│
│  │        │及彰化縣芳苑│式，施用第一級│村明聖路2 │1項   │之海洛因肆包│
│  │        │鄉縣│毒品海洛因1 次│段373號前 │      │（合計驗餘淨│
│  │        │旁          │。            │為警攔檢盤│      │重壹點壹零公│
│  │        │            │              │查，當場扣│      │克），均沒收│
│  │        │            │              │得海洛因4 │      │銷燬之，扣案│
│  │        │            │              │包（驗餘淨│      │之注射針筒壹│
│  │        │            │              │重1點10公 │      │支沒收。    │
│  │        │            │              │克）及其所│      │            │
│  │        │            │              │有，已供其│      │            │
│  │        │            │              │施用海洛因│      │            │
│  │        │            │              │所用之注射│      │            │
│  │        │            │              │針筒1支， │      │            │
│  │        │            │              │其並於未被│      │            │
│  │        │            │              │有偵查犯罪│      │            │
│  │        │            │              │職權之機關│      │            │
│  │        │            │              │或公務員發│      │            │
│  │        │            │              │覺本次施用│      │            │
│  │        │            │              │第二級毒品│      │            │
│  │        │            │              │之犯行前，│      │            │
│  │        │            │              │即主動向詢│      │            │
│  │        │            │              │問之員警供│      │            │
│  │        │            │              │承有此次施│      │            │
│  │        │            │              │用第二級毒│      │            │
│  │        │            │              │品犯行，自│      │            │
│  │        │            │              │首而接受裁│      │            │
│  │        │            │              │判，復經員│      │            │
│  │        │            │              │警採集其尿│      │            │
│  │        │            │              │液送驗，結│      │            │
│  │        │            │              │果亦確呈嗎│      │            │
│  │        │            │              │啡及甲基安│      │            │
│  │        │            │              │非他命陽性│      │            │
│  │        │            │              │反應。    │      │            │
├─┼────┤            ├───────┼─────┼───┼──────┤
│2 │97年5月 │            │以將第一級毒品│97年5月5日│毒品危│甲○○施用第│
│  │5日10時 │            │海洛因摻水置放│14時許，在│害防制│一級毒品，累│
│  │許      │            │於注射針筒中，│彰化縣芳苑│條例第│犯，處有期徒│
│  │        │            │注射於手臂之方│鄉新街村新│10條第│刑捌月，扣案│
│  │        │            │式，施用第一級│光巷1之1號│1項   │之注射針筒壹│
│  │        │            │毒品海洛因1 次│前為警攔檢│      │支沒收。    │
│  │        │            │。            │盤查，並當│      │            │
│  │        │            │              │場扣得其所│      │            │
│  │        │            │              │有，已供其│      │            │
│  │        │            │              │施用海洛因│      │            │
│  │        │            │              │所用之注射│      │            │
│  │        │            │              │針筒1支， │      │            │
│  │        │            │              │其並於未被│      │            │
│  │        │            │              │有偵查犯罪│      │            │
│  │        │            │              │職權之機關│      │            │
│  │        │            │              │或公務員發│      │            │
│  │        │            │              │覺本次施用│      │            │
│  │        │            │              │第二級毒品│      │            │
│  │        │            │              │之犯行前，│      │            │
│  │        │            │              │即主動向詢│      │            │
│  │        │            │              │問之員警供│      │            │
│  │        │            │              │承有此次施│      │            │
│  │        │            │              │用第二級毒│      │            │
│  │        │            │              │品犯行，自│      │            │
│  │        │            │              │首而接受裁│      │            │
│  │        │            │              │判，復經員│      │            │
│  │        │            │              │警採集其尿│      │            │
│  │        │            │              │液送驗，結│      │            │
│  │        │            │              │果亦確呈嗎│      │            │
│  │        │            │              │啡及甲基安│      │            │
│  │        │            │              │非他命陽性│      │            │
│  │        │            │              │反應。    │      │            │
├─┼────┤            ├───────┼─────┼───┼──────┤
│3 │97年4月 │            │以將第二級毒品│同編號1   │毒品危│甲○○施用第│
│  │29日17時│            │甲基安非他命置│          │害防制│二級毒品，累│
│  │許      │            │放於鋁箔紙上，│          │條例第│犯，處有期徒│
│  │        │            │以火加以燒烤使│          │10條第│刑肆月。    │
│  │        │            │成氣體後吸食之│          │2項   │            │
│  │        │            │方式，施用第二│          │      │            │
│  │        │            │級毒品甲基安非│          │      │            │
│  │        │            │他命1次。     │          │      │            │
│  │        │            │              │          │      │            │
│  │        │            │              │          │      │            │
├─┼────┤            ├───────┼─────┼───┼──────┤
│4 │97年5月 │            │以將第二級毒品│同編號2   │毒品危│甲○○施用第│
│  │5日10時 │            │甲基安非他命置│          │害防制│二級毒品，累│
│  │許      │            │放於玻璃球吸食│          │條例第│犯，處有期徒│
│  │        │            │器內，外用火加│          │10條第│刑肆月。    │
│  │        │            │以燒烤使成氣體│          │2項   │            │
│  │        │            │後吸食之方式，│          │      │            │
│  │        │            │施用第二級毒品│          │      │            │
│  │        │            │甲基安非他命 1│          │      │            │
│  │        │            │次。          │          │      │            │
└─┴────┴──────┴───────┴─────┴───┴──────┘


司法院資訊處製作；財團法人民間司法改革基金會備份。
